【裁判字號】    92,台上,4115
【裁判日期】    920730
【裁判案由】    業務侵占
【裁判全文】
最高法院刑事判決                              九十二年度台上字第四一一五號
    上   訴   人  台灣高等法院台中分院檢察署檢察官
    上訴人即被告  乙○○即陳.
    被        告  甲○○
右上訴人等因被告等業務侵占案件，不服台灣高等法院台中分院中華民國九十一年十
二月二十五日第二審更審判決（九十一年度重上更(三)字第一０五號，起訴案號：台灣
台中地方法院檢察署八十三年度偵字第一０六０一號），提起上訴，本院判決如左：
    主  文
原判決撤銷，發回台灣高等法院台中分院。
    理  由
本件原判決撤銷第一審之科刑判決，改判論上訴人即被告乙○○以意圖為自己不法之
所有，而侵占對於業務上所持有之物罪，處有期徒刑壹年拾月；另諭知被告甲○○無
罪，固非無見。
惟查：證據之證明力，由法院自由判斷，固為刑事訴訟法第一百五十五條第一項所明
定，但不得違背經驗法則及論理法則。卷查本件土地登記申請書（見偵查卷第二十四
頁）載明：「土地登記案之申請，委託乙○○代理，副代理人甲○○，委託人確為登
記標的物之權利人如有虛偽不實本代理人及複代理人願負法律責任」等語，且告訴人
亦指稱本件係委由乙○○、甲○○夫婦辦理抵押借款，貸款之錢均由甲○○前去領款
云云，甲○○於偵查中亦供述：「因他（指告訴人）印章、存摺都放在我這裡，他委
託我去領的，乙○○未去領錢」等語（見偵查卷第一０六頁）。如果無訛，甲○○既
係本件貸款之複代理人，且實際上從事貸款及領款之工作，其所擔任之工作，似非通
常妻代理夫之日常家務，亦與一般公司行號業務員代理公司行號處理業務有間。從而
其將業務上受託領取之款項，未交予所委託之告訴人，竟悉數交付其夫乙○○，嗣後
並將貸得款項侵吞入己，能否謂其與乙○○對於侵占犯行無犯意之聯絡及行為之分擔
，不無審酌之餘地。乃原判決未詳酌慎斷，遽於判決理由內論述「乙○○從事代書業
務，就其業務由其妻佐理之而代理登載、遞件或提領款項實為社會常情恆有之事」（
見原判決第十六頁第十三、十四行）、「本案告訴人據以辦理抵押之土地登記申請書
申請人欄內，雖載明被告甲○○為副代理人等字句，僅能認被告甲○○係辦理抵押登
記之複代理人，不能逕以此作為被告甲○○涉有本件業務侵占及背信犯行之積極佐證
」等旨（見原判決第十七頁第二至五行），資為諭知甲○○無罪之理由。其取捨證據
自由判斷職權之行使，難謂於經驗法則及論理法則無違。本院前次發回意旨業予指明
，此次更審判決猶未詳查細究，致原有瑕疵依然存在，自屬無可維持。檢察官上訴意
旨，執以指摘，為有理由。共犯乙○○同有共同撤銷之原因，應併予撤銷發回。又本
件雖屬刑事訴訟法第三百七十六條第三、五款所列案件，惟於刑事訴訟法修正前，原
得上訴於第三審法院，且已繫屬於法院，依刑事訴訟法施行法第五條第一項規定，仍
應依修正前之法定程序終結之。
據上論結，應依刑事訴訟法第三百九十七條、第四百零一條，判決如主文。
中      華      民      國    九十二    年      七      月     三十     日
                              最高法院刑事第十庭
                                  審判長法官  林  增  福
                                        法官  邵  燕  玲
                                        法官  吳  昆  仁
                                        法官  惠  光  霞
                                        法官  郭  毓  洲
      右正本證明與原本無異
                                              書  記  官
中      華      民      國    九十二    年      八      月     十二     日


司法院資訊處製作；財團法人民間司法改革基金會備份。
